臺北高等行政法院裁定
　　　　　　　　　　　　　　　　　　 93年度訴字第01646號
原　　　告　中國農民銀行股份有限公司
代　表　人　甲○○
訴訟代理人　丁○○
被　　　告　臺北縣政府
代　表　人　乙○○代理縣長）.
訴訟代理人　戊○○
　　　　　　丙○○
上列當事人間因有關補償事務事件，原告提起行政訴訟。本院判
決如下：
　　主  文
原告之訴駁回。
訴訟費用由原告負擔。
    理  由
一、原告起訴時，被告之代表人為蘇貞昌，嗣被告代表人已變更
    為乙○○，並由乙○○聲明承受訴訟，有其提出之聲明承受
    訴訟狀附卷可稽，核無不合，應予准許，合先敘明。
二、按訴訟事件不屬行政法院之權限者，行政法院應以裁定駁回
    之，行政訴訟法第107條第1項第1款定有明文。次按公法上
    之爭議，除法律別有規定外，得依本法提起行政訴訟，同法
    第2條亦定有明文，足認行政訴訟乃國家司法機關以解決當
    事人間關於公法上之爭議，所施行之程序，如非屬公法上爭
    議之事件，行政法院自無審判權限，核先敘明。
三、本件原告起訴意旨略以：
    (一)原告之債務人即馬志宇，分別於87年11月16日及88年2月5
      日向原告借款新台幣（下同）180萬及100萬元，約定借款
      期間為20年、10年，並提供台北縣林口鄉惠民新村31號之
      房地為擔保，設定最高限額抵押216萬及120萬元予原告，
      惟自90年10月間後即未依約還本付息，依約已喪失期限利
      益，馬志宇應對原告負清償借款之責任，原告原欲依民法
      第873條第1項，聲請法院拍賣抵押物，就其價金而受清償
      ，不料卻於92年6月間接獲台北縣新莊地政事務所來函稱
      ，經台北縣政府囑託辦理建物滅失登記云云，原告已無從
      行使該擔保建物之抵押權，且馬志宇亦不知下落，原告債
      權因被告辦理該建物之拆遷滅失，致受有損害，甚為明確
      。
    (二)又被告於92年9月以北府地劃字第0920557568號函文稱，
      經本府重新查處後，已辦理公告更正，並通知馬孫夏女士
      繳回該筆補償金；及被告所屬地政局人員亦曾告知原告本
      案實係因工務局人員因誤本案之標的物為違章建築，而逕
      行拆遷並逕發放補償金與訴外人，足見被告因辦理林口新
      市鎮市地重劃而致本案之建物滅失，其中因該建物滅失而
      得受之補償金，被告未能交由抵押權人領取，或邀集權利
      人協調，顯係被告辦理重劃業務之過失。
    (三)抵押權因抵押物滅失而消滅者，抵押權人得依民法第881
      條之規定，就因抵押物滅失得受之賠償金行使物上代位權
      ，且該抵押權即當然移存於得受之補償金之上，此項擔保
      物權之代位擔保性，因擔保物之滅失而當然發生，不待向
      被告行使而後發生，為原告固有之權利；又人民與中央或
      地方機關間，因公法上原因發生財產上之給付，得依行政
      訴訟法第8條第1項提起給付訴訟，本件因被告辦理市地重
      劃致原告抵押物滅失，原告對被告自享有補償金請求權，
      經原告催告無效後，遂依行政訴訟法提起給付訴訟云云。
四、經查，本件原告起訴主張之訴訟標的法律關係，係以民法第
    881條所指之賠償金，核其性質，乃屬本於民事相關法律關
    係而為請求，應循民事途徑，向普通法院請求救濟，非屬行
    政法院之權限。依上開規定及說明，原告提起本件訴訟，於
    法未合，又屬不可補正之事項，應予駁回。
五、依行政訴訟法第107條第1項第1款、第104條；民事訴訟法第
    95條、第78條，裁定如主文。
中　　華　　民　　國　　94　　年　 　6　　月　 30  　 日
                       第二庭審判長法  官　鄭忠仁
                                   法  官  楊莉莉
                                   法  官  蕭忠仁
上為正本係照原本作成。
如不服本裁定，應於送達後10日內向本院提出抗告狀（須按他造
人數附繕本）。
中　　華　　民　　國　　94　　年　 　6　　月　 30  　 日
    　　  　　　　　　　    　     書記官  蕭純純
